【裁判字號】    97,訴,4335
【裁判日期】    980213
【裁判案由】    毒品危害防制條例
【裁判全文】
臺灣板橋地方法院刑事判決              97年度訴字第4335號
公  訴  人  臺灣板橋地方法院檢察署檢察官
被      告  丁○○
選任辯護人  蔡文玲律師
            朱瑞陽律師
上列被告等因違反毒品危害防制條例等案件，經檢察官提起公訴
（97年度偵字第23575號），本院判決如下：
    主  文
丁○○明知為禁藥而轉讓，未遂，處有期徒刑拾月。扣案大麻壹
包（驗餘淨重貳點陸玖肆壹公克）、MOTOROLA牌手機壹支（含門
號0000000000之SIM 卡），均沒收之。
    事  實
一、丁○○明知大麻乃毒品危害防制條例第2 條第2 項第2 款所
    定之第二級毒品，且係藥事法第22條第1 項第1 款規定之禁
    藥，依法不得轉讓，竟基於以原價轉讓大麻之犯意，於民國
    97年8 月12日晚上20時50分許，接獲甲○○以門號00000000
    00號行動電話即手機撥打至其所使用門號0000000000號手機
    之電話（起訴書誤載為丁○○撥打予甲○○），甲○○於電
    話中詢問丁○○是否有大麻，丁○○即表示可以拿到2 、3
    公克之大麻，其餘見面時再說等語，兩人並相約於當晚22時
    30分許在臺北縣國道3 號中和交流道附近見面交付大麻。其
    後，甲○○於前往上址前即同日晚上21時38分許，復以前開
    手機撥打丁○○之手機，再次與丁○○確認碰面時間。丁○○隨即攜帶大麻1 包（淨重2. 7040 公克），前往兩人相約
    轉讓地點即中和交流道附近之臺北縣中和市○○路633 號，
    欲將該大麻以原價轉讓交付予甲○○。然於同日晚上22時45
    分許，因員警乙○○適在該處執行埋伏勤務時，察覺丁○○
    形跡可疑，尾隨丁○○至臺北縣中和市○○路637 巷60弄口
    時趨前盤查，而為警查獲上情，並扣得丁○○持有之上開大
    麻1 包及MOTOROLA牌手機1 支（含門號0000000000之SIM 卡
    ），丁○○始未能轉讓大麻得逞。嗣甲○○仍多次撥打丁○○之前揭手機，警方因此於同日晚上23時20分許，在臺北縣
    中和市○○路633 號全家便利商店前逮獲甲○○（甲○○所
    涉施用毒品犯行，由檢察官另案偵辦）。
二、案經臺北縣政府警察局中和分局報請臺灣板橋地方法院檢察
    署檢察官偵查起訴。
    理  由
壹、證據能力部分：
一、按被告之自白，非出於強暴、脅迫、利誘、詐欺、疲勞訊問
    、違法羈押或其他不正之方法，且與事實相符者，得為證據
    ，刑事訴訟法第156 條第1 項定有明文。本案被告丁○○辯
    稱：伊在警局時之陳述，是警員拿甲○○之筆錄叫伊照念云
    云。辯護人則辯稱：於被告製作筆錄之前，警員將甲○○已
    製作完成之筆錄交給被告，要求被告依該筆錄內容供述，被
    告係依照警員提供之資料為供述，其所為之陳述係警方以不
    正方法所取得，非出於任意性，不得作為證據；員警令被告
    誤以為依甲○○之證詞及承認轉讓之方向為陳述時，可以很
    快交保，且讓被告以為所涉罪名不是重罪，被告之陳述，乃
    係出於利誘及詐欺；且被告於接受警詢時，因甫吸食大麻，
    精神亢奮，判斷力降低，員警於製作筆錄前，雖詢問被告是
    否願意接受夜間詢問，然並未具體向被告解釋其得因精神不
    濟拒絕夜間詢問或中途停止筆錄之製作，是以被告係出於疲
    勞訊問所為之供述；員警製作筆錄時，僅照本宣科唸出權利
    告知事項，並未告知被告選任辯護人之實質意義，顯未盡實
    質告知義務，是被告於警詢時之自白，依刑事訴訟法第158
    條之2 第2 項規定，不得作為證據云云。
二、惟查：經本院勘驗被告丁○○於97年8 月13日凌晨1 時59分
    許起至同日凌晨3 時33分止警詢筆錄之全程製作筆錄之錄音
    帶結果，發現該警詢筆錄之製作係採一問一答方式進行，且
    由另一位警員負責打字記錄，問答之間夾雜有打字聲音及停
    等打字之時間，背景聲音有打字聲及警員間之談話等聲音，
    錄音內容清晰，全部錄音過程中，警員態度平和，被告丁○○之應答語氣亦呈平穩、正常，口語表達能力及理解問題之
    能力，均清楚、順暢，並無逐字照唸、複誦筆錄資料，或有
    神智不清、意識模糊、判斷力顯著降低等情事。且警員對於
    刑事訴訟法第95條、第100 條之3 規定詢問被告前之權利告
    知事項、是否同意夜間詢問，及有關查獲毒品之來源、目的
    、準備轉讓交付毒品之細節等被告所涉罪嫌之構成要件事項
    ，均仔細地詢問被告，並多次重複與被告確認其所回答之內
    容後，始載明於筆錄，有本院97年11月6 日勘驗筆錄1 份附
    卷可佐（見本院卷第40至51頁）。此外，復無證據足認司法
    警察等公務員於詢問被告丁○○之過程中，有以影響被告之
    自我意志，使其喪失選擇陳述事實與否之自由等違背法定程
    序之手段而取得其自白之情事，故被告丁○○於警詢時所述
    ，係出於其自由意志，並無受到任何不正之方法而為陳述，
    亦無辯護人所指摘警員未為權利告知，且遭到警員以強暴、
    脅迫、利誘、詐欺、疲勞訊問、違法羈押或其他不正之方法
    取供等情，應堪予以認定。從而，依照前揭法條規定，被告
    於警詢時之自白，既係出於任意性，自有證據能力。被告及
    辯護人上開辯解，顯屬無據，均非可採。
三、另辯護人以：本案自願搜索同意書乃係事後至派出所，警員
    始要求被告補簽，是警員違法搜索取得之大麻，無證據能力
    云云置辯。然證人即警員乙○○於本院準備程序時到庭證稱
    ：「... 在盤查的時候，我們有問他身上的東西是否可以看
    一下，被告有同意，是被告親手將其口袋的東西拿出來讓我
    們看，當他在拿右邊口袋東西的時候，拿到口袋口，我們就
    有看到一包白色袋子裝的東西，他就立刻塞回口袋，我們就
    詢問他那是什麼東西，他一直答不出來，然後他就自己拿出
    來，說那包是大麻。」、「（檢察官問：東西是被告自己拿
    出來的，還是你們去拿出來的？）是被告自己拿出來的。」
    、「（檢察官問：被告有無表明不願意交給你們？）沒有。
    是被告自己拿出來交給我們警方的。」、「（檢察官問：當
    時在執行埋伏勤務，是否有人隨身攜帶自願搜索同意書？）
    有的。」、「（檢察官問：卷內所附自願搜索同意書是何時
    簽名的？）是在查獲現場簽的，並不是到派出所簽的。」、
    「（辯護人問：你剛才有提到說被告是否願意親自把口袋的
    東西拿出來給你們看，既然被告已親自拿出，為何還要簽自
    願搜索同意書？）就是他自願同意拿出來，所以就要他簽。
    」、「（辯護人問：搜索筆錄是否在查獲現場做的？）自願
    搜索同意書是現場簽的，搜索扣押筆錄因為毒品還要回派出
    所秤重所以是在派出所作的。」等語（見本院卷第56、57、
    59 、60 頁），復有經被告簽名並按捺指印之自願受搜索同
    意書乙紙在卷足參（見偵查卷第14頁）。且被告於警詢時，
    經警員詢問「警方於97年8 月12日22時45分，在臺北縣中和
    市○○路637 巷60弄口，見你形跡可疑，於是趨前盤查，『
    由你本人親自同意並簽立自願搜索切結書後，配合警方實施
    搜索，而由你本人自動由你身上所穿著褲子右邊口袋，就是
    你那邊的口袋，取出毒品大麻1 小包交付給警方』，是否有
    沒有這件事情？」，被告亦明確回答「是，有」等語，此觀
    前揭本院勘驗筆錄可明（見本院卷第41頁反面），顯見本案
    警員於執行搜索前，確已經過被告即受搜索人出於自願性之
    同意，始由被告自行從口袋中取出大麻1 包交付予警員無訛
    ，且其同意受搜索之意旨亦有載明於上開自願受搜索同意書
    ，自已符合同意搜索之要件。是本件扣案物品，並非員警因
    違背法定程序所取得之證據，辯護人空言指摘無證據能力云
    云，殊無可採。
貳、認定事實所憑之證據、理由及論罪科刑：
一、訊據被告丁○○固不否認持有扣案大麻之事實，惟矢口否認
    有前開轉讓大麻未遂之犯行，辯稱：當天伊是要找甲○○一
    起去中和員山路的汽車旅館一起開趴；當天伊與甲○○約見
    面，是要找他一起去台北市○○路的夜店一起合買大麻，伊
    身上的大麻是跟朋友相約開趴，是自己要施用的云云（分見
    本院卷第8 、29頁）。
二、經查：
（一）前揭犯罪事實，業據被告丁○○於警詢時供承明確（見本
      院卷第40至51頁即前揭勘驗筆錄），並經證人甲○○、乙○○於本院審理時證述屬實（見本院卷第92至103 頁），
      復有台灣大哥大公司所提供證人甲○○0000000000號於97
      年8 月12日之受話及發話雙向通聯紀錄（見偵查卷第79頁
      ）在卷可稽，及被告持有之大麻1 包（原淨重2.7040公克
      ，驗餘淨重2.6941公克）、MOTOROLA牌手機1 支（含門號
      0000000000之SIM 卡）扣案足資佐證。且上開扣案大麻，
      業經警送請交通部民用航空局航空醫務中心鑑驗後，已確
      認檢出四氫大麻酚（即大麻主成分之一），屬第二級毒品
      （亦係藥事法規定之禁藥），有該中心所出具之97年8 月
      27日航藥鑑字第0974402 號毒品鑑定書1 件附卷可查（見
      偵查卷第68頁），足認被告確有轉讓大麻未遂之犯行甚明
      。
（二）至證人丙○○於本院審理時雖到庭證稱：於案發當天晚上
      ，被告說要帶朋友與伊相約一起至員山路的汽車旅館開趴
      等情，惟參酌證人丙○○於本院審理時復證稱：「（問：
      當天被告跟你聯絡的時候是否有提到，他會自己準備大麻
      或大麻的來源為何？）我們都是到了現場才會打電話聯絡
      叫人拿大麻，在電話中沒有提到。」等語（見本院卷第11
      8 頁），可見被告之前並無自己攜帶大麻至開趴現場之情
      形。是縱使被告於案發當晚確實有與證人丙○○相約至旅
      館開趴，亦尚難僅因此即遽認扣案之大麻係供被告於開趴
      時自己施用。故證人丙○○所為之證詞，尚不足據為對被
      告有利之認定。況且，證人甲○○於本院審理時已明白證
      稱：「（問：有無與被告一起施用毒品或大麻？）沒有。
      」、「（問：在查獲當天，被告有無跟你說要邀你到汽車
      旅館施用大麻嗎？）沒有。我就問他有沒有大麻，他說見
      面再講。」等語（見本院卷第102 、103 頁），上開扣案
      之大麻，應係被告欲轉讓交付予甲○○之物，已堪認定，
      被告辯稱：係供自己施用云云，不足採信。
（三）此外，辯護人尚具狀聲請：請求調取0000000000及000000
      00000門號於97年8 月11日至同年月12日之通聯紀錄，以
      證明被告於97年8 月11日根本未到基隆市外木山海灘一帶
      ，被告於警詢時所述其最後1 次是於97年8 月11日夜間23
      時許在基隆市外木山海灘吸食大麻云云，是因精神狀況不
      佳、神智不清所為之與事實不符之陳述等語。然查，被告
      於警詢時應答語氣平穩、正常，口語表達能力及理解問題
      之能力，均清楚、順暢，並無神智不清、判斷力降低等情
      狀，已於前揭理由中詳述，且因前開二門號是否確實為被
      告所使用，已尚有疑問，則被告於97年8 月11日究竟有無
      前往基隆市外木山海灘一帶，自然並非調取該二門號之通
      聯紀錄即可予以確認，遑論要以該通聯紀錄，再間接推論
      被告於警詢時之精神狀況及其陳述之真實性。是以，本院
      認此部分並無調查之必要，附此敘明。
（四）綜上所述，被告前揭所辯，顯係事後圖卸刑責、避重就輕
      之詞，不足採信。本件事證明確，被告犯行洵堪認定。
三、查大麻屬毒品危害防制條例所定之第二級毒品，亦屬中央衛
    生主管機關明令公告禁止製造、輸入、輸出販賣或陳列之毒
    害藥品（禁藥），不得轉讓。惟按藥事法第83條第1 項法定
    刑為7 年以下有期徒刑，得併科新臺幣500 萬元以下罰金，
    較毒品危害防制條例第8 條第2 項法定刑6 月以上5 年以下
    有期徒刑，得併科新臺幣70萬元以下罰金為重。又藥事法第
    83 條 第1 項係於93年4 月21日修正公布，同年月23日施行
    ，亦為毒品危害防制條例之後法。另毒品之範圍尚包括影響
    精神物質與其製品，而藥事之管理，則非僅止於藥品之管理
    。毒品未必係經公告之禁藥，禁藥亦未必為毒品，因而毒品
    危害防制條例與藥事法二者，並無必然之特別法與普通法關
    係，故除有轉讓之第二級毒品達毒品危害防制條例第8 條第
    6 項之一定數量，經依法加重後之法定刑較藥事法第83條第
    1 項之法定刑為重之情形外，因藥事法第83條第1 項為後法
    ，且為重法，應優先適用藥事法處罰（臺灣高等法院暨所屬
    法院94年法律座談會刑事類提案第8 號結論參照，最高法院
    97年度台上字第2158號、96年度台上字第3582號判決亦同此
    見解）。其後，藥事法第83條雖又於95年5 月30日公布修正
    ，然此次修正內容僅係刪除常業犯之規定，就構成要件之內
    容及刑度均未修正，當不影響前述法條競合之適用結論，併
    此說明。查本案被告轉讓大麻未遂之數量，為2.7040公克，
    尚未達於毒品危害防制條例第8 條第6 項所定應加重其刑之
    法定數量（即20公克），是核被告丁○○所為，係犯藥事法
    第83 條 第4 項、第1 項之轉讓禁藥未遂罪。其轉讓大麻前
    持有之低度行為，乃轉讓之當然行為，不另論罪。另參以證
    人甲○○於本院審理時證稱：被告在電話中，並未談到價錢
    等語（見本院卷第99、101 頁），且被告於警詢時亦表示伊
    係欲以原價轉讓大麻予甲○○等情，復查無其他積極事證足
    認被告有何圖利之販賣意圖，是公訴人認被告係犯毒品危害
    防制條例第4 條第6 項、第2 項之販賣第二級毒品未遂罪（
    起訴書所載之起訴法條誤為同條例第4 條第2 項之販賣第二
    級毒品罪，此業經到庭執行職務之公訴檢察官於本院審理時
    當庭更正之，見本院卷第116 頁），尚有未洽，然起訴之基
    本事實既屬同一，本院自應予以審理，並依法變更起訴法條
    。又被告丁○○已著手於轉讓行為之實施而不遂，爰依刑法
    第25條第2 項規定，減輕其刑。爰審酌被告明知大麻對於人
    體健康戕害甚巨，竟著手將該禁藥即第二級毒品轉讓予甲○○，不僅危害他人健康，亦造成社會秩序之潛在危險性，兼
    衡其素行、智識程度、轉讓未遂所生危害程度，及犯後態度
    等一切情狀，量處如主文所示之刑，以示懲儆。扣案大麻1
    包（原淨重2.7040公克，驗餘淨重2.6941公克），為藥事法
    第22條第1 項第1 款所稱之禁藥，係屬違禁物，依從刑附屬
    於主刑之原則，爰依刑法第38條第1 項第1 款規定宣告沒收
    ；至扣案MOTOROLA牌手機1 支（含門號0000000000之SIM 卡
    ），為被告丁○○所有，業經其供明在卷，被告持以與甲○○聯絡轉讓及交付事宜，屬供其犯罪所用之物，爰依同條項
    第2 款規定沒收（參見臺灣高等法院暨所屬法院97年法律座
    談會刑事類臨時提案第3 號研討結果）。
據上論斷，應依刑事訴訟法第299 條第1 項前段、第300 條，藥
事法第83條第4 項、第1 項，刑法第11條前段、第25條第2 項、
第38條第1 項第1 款、第2 款，判決如主文。
本案經檢察官劉仕國到庭執行職務
中    華    民    國    98    年    2     月    13    日
                  刑事第七庭  審判長法  官  崔玲琦
                                    法  官  許映鈞
                                    法  官  俞秀美
以上正本證明與原本無異。
如不服本判決應於收受送達後10日向本院提出上訴書狀，並應敘
述具體理由；其未敘述上訴理由者，應於上訴期間屆滿後20日內
向本院補提理由書（均須按他造當事人之人數附繕本）「切勿逕
送上級法院」。
                                    書記官  林進煌
中    華    民    國    98    年    2     月    16    日
附錄本案論罪科刑法條全文
藥事法第83條
明知為偽藥或禁藥，而販賣、供應、調劑、運送、寄藏、牙保、
轉讓或意圖販賣而陳列者，處7 年以下有期徒刑，得併科新臺幣
5 百萬元以下罰金。
犯前項之罪，因而致人於死者，處7 年以上有期徒刑，致重傷者
，處3 年以上12年以下有期徒刑。
因過失犯第1 項之罪者，處2 年以下有期徒刑、拘役或科新臺幣
30萬元以下罰金。
第1 項之未遂犯罰之。


司法院資訊處製作；財團法人民間司法改革基金會備份。
